【裁判字號】    89,上訴,917
【裁判日期】    890309
【裁判案由】    偽造文書等
【裁判全文】
臺灣高等法院臺南分院刑事判決        八十九年度上訴字第九一七號 首股 Ａ
      上  訴  人  臺灣臺南地方法院檢察署檢察官
      被      告  丙  ○  ○
      被      告  甲  ○  ○
                 （即乙○○
右上訴人因被告偽造文書等案件，不服臺灣臺南地方法院八十七年度訴字第一四一
號中華民國八十九年三月九日第一審判決（起訴案號：臺灣臺南地方法院檢察署八十
七年度偵字第六二四四號），提起上訴，本院判決如左：
      主      文
上訴駁回。
      理      由
一、公訴意旨略以：丙○○係陞廣科技股份有限公司（簡稱陞廣公司，現已停業）之
    職員，甲○○係（原名乙○○）陞廣公司之總經理，為陞廣公司之實際負責人，
    於民國八十七年一月二十二日，被告丙○○以陞廣公司董事長戊○○（現改名為
    丁○○）存放於公司之印章，領取中國信託商業銀行所寄至陞廣公司之掛號信，
    內有戊○○向中國信託商業銀行申請之卡號0000000000000000
    號信用卡一張，詎丙○○領得上開掛號信內之信用卡後，並未將該信用卡交與戊○○，竟與乙○○共同基於意圖為自己不法所有之概括犯意，共同侵占該信用卡
    ，並推由丙○○在信用卡上偽簽「戊○○」之署名後，連續多次在台南市台南機
    場附近之不詳旅行社及永康市小人國ＫＴＶ等特約商店，由丙○○在簽帳單上偽
    簽戊○○之署名，以偽造簽帳單方式刷卡消費或刷卡購機票，再折價賣予該旅行
    社（即假消費，真借款），足以生損害於戊○○，並使上開小人國ＫＴＶ商店陷
    於錯誤而交付商品，共計簽帳新臺幣十四萬餘元。嗣丙○○於同年二月十日將該
    信用卡交還戊○○，戊○○於同年月二十五日欲消費時，發現該卡已遭停用，始
    得知上情而報警查獲，因認涉有刑法第二百十六條、第二百十條行使偽造私文書
    、第三百三十五條第一項侵占及第三百三十九條第一項詐欺取財等罪嫌。
二、按犯罪事實，應依證據認定之，無證據不得推定其犯罪事實。又不能證明被告犯
    罪者，應諭知無罪之判決，刑事訴訟法第一百五十四條、第三百零一條第一項分
    別定有明文。另按告訴人於刑事訴訟法上與被告乃立於對立之地位，其之指訴乃
    以使被告受刑事追訴處分為目的，仍應調查其他必要之證據，以察其是否與事實
    相符，始得採為認定被告犯罪之依據。
三、本件公訴人認被告二人涉有上開犯行，無非以告訴人戊○○之指訴並未同意被告
    二人持其信用卡刷卡借錢作為公司週轉用等情，而被告乙○○於偵查中亦自承其
    提出之委託書係事後要求叫戊○○書立等情，為主要依據。而被告甲○○經合法
    傳喚，無正當理未到庭陳述，然被告甲○○於原審審理及訊據被告丙○○則均否
    認有公訴人所指之犯行，被告丙○○辯稱是被告甲○○叫伊去刷卡的云云；被告
    甲○○固坦承叫丙○○持該信用卡去刷卡借錢，惟辯稱係經被害人丁○○（即戊○○）同意等語。經查：
（一）告訴人丁○○自承為幫助被告甲○○陞廣公司之業務發展，而任該公司之名義
      負責人，並同意被告甲○○以其名義簽發支票，足見告訴人丁○○有同意出具
      其名義（即為人頭）供被告使用之情事。而告訴人丁○○之上開信用卡均有其
      使用額度，若刷卡超過額度或未依約償還消費款項或信用利息，即可能遭停卡
      ，本件告訴人丁○○之上開中國信託商業銀行信用卡即因未繳款項而遭停卡。
      徵之上情，簽發支票其填寫金額，並未有任何限制，告訴人丁○○既同意被告
      甲○○以其名義簽發支票，對自己財產損害之危險，遠逾同意使用信用卡，告
      訴人焉有對危害較重，被告以其名義簽發支票之事同意，卻對危害較輕，被告
      以其名義使用信用卡一事不同之理？又告訴人丁○○亦於警訊時陳稱上開信用
      卡係由中國信託商業銀行掛號信所【寄至陞廣公司】，再由被告丙○○代收，
      設若告訴人不欲將信用卡借予被告甲○○使用，以供陞廣公司調度資金之用，
      大可要求中國信託商業銀行將信用卡寄至自己住處，而不必將信用卡寄至陞廣
      公司，任令被告使用，未加聞問之理？況告訴人丁○○名義上仍係陞廣公司之
      負責人，足見被告甲○○辯稱告訴人丁○○同意以其名義申請信用卡，再以信
      用卡刷卡借錢，尚非不可採信。況告訴人丁○○所有上開信用卡於八十七年二
      月十日已由被告丙○○交還告訴人丁○○，而告訴人丁○○於八十七年【二月
      】二十五日並已知該信用卡已遭停卡，告訴人丁○○卻遲至同年【四月】二十
      九日方至警局報案信用卡遭盜刷，此有告訴人戊○○之警訊筆錄在卷供參，亦
      見被告丙○○稱係事後因甲○○與丁○○為財物問題有爭執，才去報案聲稱信
      用卡遭到盜刷一節，信而有徵。
（二）又上開告訴人丁○○之中國信託商業銀行信用卡，共消費三筆款項，其中二筆
      尚為購買機票再轉售，以求週轉現金，此有卷附消費明細表一紙在卷可稽，足
      證被告二人所辯稱該信用卡係告訴人丁○○同意借予公司調借資金等情非虛。
      又告訴人並另簽立同意書一紙內載確實同意被告甲○○使用上開信用卡，公訴
      人雖以該同意書為事後所書立，並不足採，惟查設若告訴人被告未同意使用被
      告甲○○使用信用卡，則為何同意書立同意書，雖告訴人於原審審理時陳稱被
      告甲○○係以不正之手段脅迫其簽立同意書，惟並未提出任何證據以實其說，
      是其指訴，亦難輕信，從而公訴人單以該同意書於事後所立，並無其他旁證，
      即認不可採，尚屬無據。
（三）徵之上情，本件告訴人丁○○既同意被告二人以其名義使用其所申請之信用卡
      ，則被告丙○○在信用卡上簽寫戊○○（即丁○○之原名）之署名，連續多次
      在台南市台南機場附近之不詳旅行社及永康市小人國ＫＴＶ等特約商店，刷卡
      消費或刷卡購機票，再折價賣予該旅行社，即不足以生損害於告訴人丁○○，
      所為自與偽造文書之構成要件不符，亦無侵占可言。至上開小人國ＫＴＶ等商
      店亦可向發卡銀行申請消費金額，亦無損失之可言。至於被告以信用卡刷卡，
      尚無事證證明被告於刷卡前即存心賴債之不法意圖，因而對被告二人亦無從以
      詐欺罪相繩。
四、綜上所述，參互印證，本件依調查所得證據尚不足證明被告確有公訴人所指之犯
    行，此外復查無其他積極證據足資證明被告有上開犯行，揆諸首開說明，被告二
    人之犯罪尚屬不能證明。原審以不能證明被告丙○○、甲○○有犯罪，諭知被告
    二人無罪，核無不合。檢察官上訴意旨指摘原判決採證不當，為無理由，應予駁
    回。
五、被告甲○○經合法傳喚，無正當理由不到庭，爰不待其陳述逕行判決。
據上論結，應依刑事訴訟法第三百六十八條、第三百七十一條，判決如主文。
本案經檢察官羅清溪到庭執行職務。
中    華    民    國      八十九      年      十一      月      九      日
                                  臺灣高等法院臺南分院刑事第四庭
                                      審判長法官  陳    義    仲
                                            法官  宋    明    蒼
                                            法官  蔡    崇    義
右正本證明與原本無異。
如不服本判決，應於判決送達後十日內向本院提出上訴狀，其未敘述理由者並應於提
出上訴狀後十日內向本院補提理由書（應附繕本)。
                                      法院書記官  李    育    儒
中    華    民    國      八十九      年      十一      月      十四    日


司法院資訊處製作；財團法人民間司法改革基金會備份。
